臺灣臺北地方法院刑事裁定　　　　　　　　　　　　　九十一年度聲判字第五五號
　　聲　請　人　甲○○
　　即告訴　人
　　被　　　告　丙○○
　　　　　　　　乙○○
右列聲請人即告訴人因告訴被告等毀損案件，不服台灣高等法院檢察署檢察長駁回再
議之處分（九十一年度上聲議字第五七九號），聲請交付審判，本院裁定如左：
    主  文
聲請駁回。
    理  由
一、按告訴人不服上級法院檢察署檢察長或檢察總長認再議為無理由而駁回之處分者
    ，得於接受處分書後十日內委任律師提出理由狀，向該管第一審法院聲請交付審
    判。法院認為交付審判之聲請不合法或無理由者，應駁回之。刑事訴訟法第二百
    五十八條之一、第二百五十八條之三第二項前段，分別定有明文。
二、本件聲請人即告訴人甲○○以被告丙○○、乙○○涉犯毀損罪嫌向台灣台北地方
    法院檢察署檢察官提出告訴，經該檢察署檢察官以九十年度偵字第二四四四九號
    為不起訴處分後，聲請人不服而聲請再議，經台灣高等法院檢察署檢察長認再議
    為無理由，以九十一年度上聲議字第五七九號處分書駁回再議之聲請。
三、聲請交付審判意旨略以：（一）被告丙○○為台北市自來水事業處南區營運分處
    主任，被告乙○○係該分處包商，民國九十年一月三十一日，渠等二人未經聲請
    人之同意，就臺北市○○區○○路九六巷四四號二樓、三樓原位於法定空地上，
    屬該棟住戶所有之公共水表間內之水表遷移至防火巷之髒臭水溝上，而將水表前
    後之管線先自行截斷，因聲請人為顧及乾淨及安全不願遷移，強烈反對而欲報警
    處理，被告乙○○始將該截斷部分管線重行接回，此時被告乙○○故意支開聲請
    人，要聲請人上樓看有沒有水，待聲請人上樓查看後又下樓時，竟發現除了原先
    被切斷水表管線外，距離約十四尺遠，屬聲請人所有水表內之管線，亦受被告乙
    ○○切斷，聲請人當場予以質問，但洪某不予答覆。嗣雖將管線接回，然因施工
    品質低劣，且接回之塑膠內管與原先材質不服，以致此後聲請人住家之水質均呈
    現混濁、油污狀而不堪食用。被告二人先後切斷聲請之水管線，足生損害於聲請
    人，顯涉有犯刑法第三百五十四條第一項之罪。（二）被告乙○○另行切斷十四
    尺外水管之行為，並非遷移水表工程之一環，此由聲請狀所付之照片二張相互對
    照即可明白，原處分書及再議處分書對於前開犯罪事實未予詳查，遽為不利於聲
    請人之處分，該二處分書顯有違誤，未盡詳查之責。（三）另台北自來水事業處
    為掩飾被告犯行，竟於九十年六月二十七日北市水南營字第九○二○九三七○○
    號函覆聲請人之公文書內將不相干不屬於本案現場之照片附於該公文書內以為蒙
    蔽，該部分顯就文書之內容為虛偽不實之記載，而涉有偽造文書之犯行，聲請人
    於地檢署所提之告訴狀內已明白表示：「水處竟以不明之腐銹水管相片答覆，唐
    塞責任．．．」上開二處分書未予詳細審究，率為處分，高檢署之處分書甚至謂
    被告涉嫌偽造文書之部分，不在告訴範圍內，實有違誤等云云。
四、經查：聲請人以被告等因更換水表遭聲請人拒絕而與聲請人發生爭執，而於九十
    年一月三十日將距離水表十四尺遠外處之水管截斷並裝設與原規格不服之塑膠內
    管，致影響聲請人住處之飲用水質為由，認被告等涉有毀損犯罪云云，而具狀於
    九十年七月三十一日向台灣台北地方法院檢察署提出告訴，經該署檢察官偵查結
    果認為：
（一）告訴人係於九十年一月三十日即已知悉被告等二人涉犯毀損罪嫌，其告訴期間
      之末日應為同年七月三十日，且該末日之七月三十日亦非例假日或休息日；乃
      告訴人遲至同年七月三十一日始行提出告訴，則不論被告等二人所為是否構成
      刑法第三百五十四條之毀損罪嫌，告訴人所提出之告訴既已逾六個月之告訴期
      間，本應為不起訴處分。
（二）惟縱不問告訴人提出告訴是否已逾告訴期間，刑法第三百五十四條毀損罪之成
      立，係以行為人故意為毀棄、損壞他人之物，或致令不堪使用之行為，以使所
      毀損之物，失其全部或一部之效用為其構成要件。因告訴人住處之水表現設置
      於第三人之房屋內，造成抄表不便，為避免擾民，乃決定依「臺北自來水事業
      處營業章程」第十八條規定，將告訴人住處之水表遷移至室外；至於切接水管
      等工程，實為遷移水表之必要配合工作，並非有意要毀損告訴人之水管，而水
      質發生變化應係告訴人個人原因，與遷移水表無關。
（三）被告乙○○係單純依照自來水處之電腦單據指示，前往進行遷移告訴人住處水
      表之工程，而依一般施工步驟，須先行切斷水表兩端之水管，俟管線就定位後
      ，再將水管重行接回；伊已進行部分之施工後，告訴人始到現場表示不同意遷
      移水表，被告乙○○當時亦有負責善後，將告訴人之水管接回，並無毀損之故
      意。按自來水事業應訂定營業章程，呈經省（市）主管機關核准後公告實施，
      修改時亦同，自來水法第五十八條第一項定有明文；而同條第二項復規定：「
      供水條件及自來水事業用戶雙方應遵守事項，須於前項營業章程內訂明」，是
      綜觀本條文規定之意旨，自來水事業處依法訂定之營業章程，其內容當具有規
      範該事業處與用戶間關於供、用水事項權利義務關係之效力，而為雙方所應共
      同遵守而受其拘束者。
（四）按臺北自來水事業處已依前述自來水法第五十八條規定，訂定「臺北自來水事
      業處營業章程」，並報經臺北市政府核准後公告實施，此有該營業章程乙份附
      於偵查卷中卷可稽；依該營業章程第十八條規定：「水表裝置位置及適用口徑
      由本處決定。如因環境或用水情況改變，本處認有必要時，得遷移或變更之，
      其費用由本處負擔。但遷移或變更事由係用戶造成時，其費用由用戶負擔」，
      顯見對於用戶水表之裝置位置，臺北自來水事業處應有決定權，必要時亦得逕
      行遷移之，且此項規定應為全體用戶所遵守並受其拘束，已見前述。從而，本
      件因告訴人住處之水表位於第三人房屋內，造成抄表作業困難而有遷移之必要
      ，被告丙○○本其臺北自來水事業處南區營業分處主任之執掌，乃依該處前揭
      營業章程第十八條規定，為遷移水表之決定，並指示水電承包商前往施作，依
      前揭說明，其所為自難認有何違法之處；況關於用戶水表遷移之事項，本即得
      由臺北自來水事業處本單方為決定，無須徵得用戶之同意，是告訴人縱未於事
      前接獲通知或同意遷移水表，亦無礙該遷表決定之適法性。
（五）至告訴人另指稱其住處之水表尚未屆使用年限，不應擅行遷移云云；惟查，因
      使用年限屆至而「更換」水表，與因抄表作業不便而「遷移」水表，本屬截然
      二事，不容相混；遷移水表之決定，原與水表是否已屆使用年限無關。又遷移
      水表之過程中，為將水表自原裝設位置取下另行安裝，勢須將水表前後之管線
      先行截斷，使水表與原有管線分離，之後再將截斷部分之管線重行接回；此套
      整體之作業流程係緊密關聯，共同構成單一之遷移水表工程，不應強予割裂為
      數個獨立之行為而分別為觀察評價。從而，被告乙○○於告訴人所指稱之時間
      ，受僱前往水表所在地點進行遷移工程之際，縱確將告訴人所有位於水表前、
      後之表內管線截斷，形式上容有毀損行為之外觀；惟其截斷水管之目的，既係
      在於完成後續遷移水表之整體工程，自無從單就此「過渡性」之階段所為，即
      遽認符合刑法上毀損罪之構成要件。況被告乙○○當時於主觀上並非欲將告訴
      人之水管截斷後即棄置不顧，而僅係「暫時」先將水管截斷，待取下水表後隨
      即將管線復原接回，實難認有何毀損告訴人之水管致其喪失全部或一部效用之
      故意可言，此觀被告乙○○於告訴人表示不願遷移水表後，確有將水管接回等
      情益明。
（六）告訴人雖指稱被告乙○○係以塑膠管接回，與原先鐵管材質不同，且因施工品
      質低劣，致其住處之自來水混濁不堪飲用云云；惟查，造成自來水水質污濁之
      原因，或來自於供水設備，或來自於用水設備，或來自於其他因素，本屬不一
      而足；縱認告訴人所稱住處之自來水混濁不堪飲用等情屬實，亦難逕認係因被
      告乙○○之施工所造成；況告訴人原所使用之自來水管已嚴重鏽蝕，此有照片
      二幀附卷可憑，水質污濁之原因是否來自於原即鏽蝕之管線，已不得而知，而
      以塑膠管接回鐵管，於一般情形下亦不致造成水質污濁之情形；再參以其他已
      完成水表遷移之住戶，均未有因水質發生變化而提出異議者，更足見告訴人住
      處水質產生污濁，應無從證明與遷移水表之施工間有何直接關連性存在。此外
      ，復查無其他積極證據足認被告二人有何毀損之犯行等理由，因認被告等二人
      之犯罪嫌疑不足，依刑事訴訟法第二百五十二條第十款處分不起訴。
五、聲請人不服向台灣高等法院檢察署提起再議，經該署以九十一年度上聲議字第五
    七九號駁回再議之聲請，其理由略為：被告等二人切管為遷移水表工程之一環，
    被告二人顯無毀損之故意，且無違法性可言，縱令被告乙○○施工不當，造成水
    質短暫污染，即或有何過失，然過失行為之處罰，以法律有特規定為限，刑法第
    十二條第二項定有明文，又刑法第三百五十四條定無處罰過失行為，是本件被告
    自無成立毀損罪名之餘地等語。
六、按民國九十一年一月十七日三讀通過，同年二月八日公佈之刑事訴訟法第二百五
    十八條之一係參考德國刑事訴訟法第一百七十二條第二項之規定及日本刑事訴訟
    法第二百六十二條准起訴之規定，增訂「聲請法院交付審判制度」，告訴人於不
    服上級檢察署之駁回處分者，得向法院聲請交付審判；其目的係為對於檢察官起
    訴裁量之制衡，除貫徹檢察機關內部檢查一體之原則所含有之內部監督機制外，
    另宜有檢察機關以外之監督機制，由法院保有最終審查權而介入審查，以提供告
    訴人多一層救濟途徑（刑事訴訟法第二百五十八條之一立法理由參照）以促使檢
    察官對於不起訴處分為最慎重之篩選，審慎運用其不起訴裁量權。從而，本條之
    適用一方面係強制告訴人先循檢察機關內部之監督機制救濟無效果後，始由法院
    為之，另方面亦促使檢察機關內部省視其不起訴處分是否妥當，法院有最終審查
    權。故交付審判之制度雖賦予法院於告訴人交付審判之聲請裁定准否前，可依同
    法第二百五十八條之三第三項規定為「必要之調查」，然法院於審查交付審判之
    聲請有無理由時，應以審酌告訴人所指摘不利被告之事證未經檢察機關詳為調查
    或斟酌，或不起訴處分書所載理由違背經驗法則、論理法則及證據法則為限，方
    符本條係為制衡檢察官起訴裁量權之立法意旨（參刑事訴訟法概論（下）第一一
    七頁，林俊益著、法院辦理刑事訴訟案件應刑注意事項第一百十八項），本件聲
    請意旨以上開情由，認前揭不起訴處分書及駁回再議之處分書均有違誤，惟聲請
    人所爭執者關於：「被告洪守麟將水表前後之管線截斷，固不屬於毀損犯行外，
    為何還另將遠在十四尺外之管線予以切斷，而該切斷管線之行為，並非遷移水表
    工程之一環」等情，已經原不起訴處分書就此部份詳為論斷，業如前述，按遷移
    水表之過程中，為將水表自原裝設位置取下另行安裝，勢須將水表前後之管線先
    行截斷，使水表與原有管線分離，之後再將截斷部分之管線重行接回；此套整體
    之作業流程係緊密關聯，共同構成單一之遷移水表工程，不應強予割裂為數個獨
    立之行為而分別為觀察評價。被告丙○○為臺北市自來水事業處南區營業分處主
    任，依該處營業章程第十八條規定，為遷移水表之決定，而水電承包商被告乙○
    ○係單純依自來水事業處之電腦單據指示前往施作，被告等與告訴人素昧平生，
    實無任何理由或動機有毀損告訴人水管之故意。又聲請意旨再以：「另台北自來
    水事業處為掩飾被告犯行，竟於九十年六月二十七日北市水南營字第九○二○九
    三七○○號函覆聲請人之公文書內將不相干不屬於本案現場之照片附於該公文書
    內以為蒙蔽，該部分顯就文書之內容為虛偽不實之記載，而涉有偽造文書之犯行
    」等語，而認原不起訴處分書及再議處分書並未就此詳為審查，然此部份涉嫌偽
    造文書之事實，原不在告訴範圍內，亦未經原檢察官處分不起訴，依法即不得再
    議，告訴人就此部份之聲請交付審判並不合法，況該函之製作人本非被告等二人
    。綜上，原不起訴處分及再議處分認被告等犯罪嫌疑不足，於法尚無違誤。聲請
    意旨仍執前詞，對於原處分漫加指摘求予審判，非有理由，應予駁回。
七、依刑事訴訟法第二百五十八條之三第二項前段，裁定如主文。
中    華    民    國      九十一      年       八       月    二十七    日
                                      臺灣臺北地方法院刑事第六庭
                                          審判長法官  黃  俊  明
                                          法      官  黃  雅  芬
                                          法      官  吳  孟  良
右正本證明與原本無異。
不得抗告。
                                          書  記  官  田  華  仁
中    華    民    國      九十一      年       八    月    二十八    日
